臺灣板橋地方法院民事判決　九十一年度訴字第八六九號
　　原　　　告　乙○○
　　被　　　告　甲○○
右當事人間請求給付侵權行為損害賠償事件，經刑事庭移送前來，本院判決如左：
　　  主　　  文
被告應給付原告新臺幣柒拾參萬陸仟壹佰貳拾伍元，及自民國九十年十月十日起至清
償日止，按週年利率百分之五計算之利息。
原告其餘之訴駁回。
訴訟費用由被告負擔五分之二，餘由原告負擔。
本判決原告勝訴部分於原告以新臺幣貳拾伍萬元為被告供擔保後，得假執行。
原告其餘之假執行聲請駁回。
　　事　　  實
甲、原告方面：
一、聲明：求為判決被告應給付原告新臺幣（下同）一百九十二萬零二百十二元，及
    自起訴狀繕本送達之翌日起至清償日止，按週利率百分之五計算之利息。並陳明
    願供擔保請准宣告假執行。
二、陳述：
（一）、原告於民國八十九年十二月二十一日清晨五時二十分許，駕駛車號ＢＱ九五
        九０自小客車，由台北縣中和市○○路，由中和往新店方向，左轉進入成功
        南路之際，竟遭被告所駕駛車號Ｚ九─五四三六號自小客車，從右方攔腰撞
        擊，雙方之車輛並均向前滑行數公，致撞擊路旁電線桿後始停止，被告當時
        係酒後駕車（經測試呼氣酒精濃度為每公升○‧一七毫克），且超速行駛，
        原告所駕車輛右側車身因遭被告駕駛車輛猛烈撞擊前後車門而嚴重毀損，左
        側車身則因前車門被推撞至路側號誌桿而嚴重凹陷至駕駛座位置，致原告受
        有左肘開放性、粉碎性骨折及脫位、左股骨頸骨折、右側第六至十肋骨骨折
        、頭部外傷併臉部挫裂傷等傷害，爰依民法第一百八十四條第一項請求被告
        賠償損害。
（二）、原告因車禍受傷，計受有如下共一百九十二萬零二百一十二元之損害：
        １、醫藥費：
          (1)八十九年十二月二十一日至九十年三月十日住院期間之必要醫療費用，
            計三十三萬六千四百九十五元。
          (2)事發之日至九十一年四月，就診之掛號費及持續治療之醫療費用，計三
            萬一千九百六十一元。
          (3)原告因住院及行動不便需購置輪椅代步，所花費之睡衣、輪椅用費共四
            千六百八十元。
          (4)上開費用，應扣除已領取之強制汽車責任險醫療給付十九萬二千三百零
            一元。
        ２、看護費：自八十九年十二月二十一日至九十年一月二日，共十三日，由
            原告之妻江琳玲向工作單位請假，在病房照料，以聘請職業看護每日須
            支出一千一百元之看護費用計算，共計一萬四千三百元。又原告之妻無
            法請假後，另請職業看護予以照料，每日支出一千一百元，自九十年一
            月三日至同月十九日，共一萬八千七百元。
        ３、交通費：原告自車禍受傷後，往返位於台北縣新店之耕莘醫院治療所花
            費之交通費，計八千六百三十五元。
        ４、工作損失：原告於車禍前任職台北市政府公共汽車管理處興隆站之公車
            駕駛，原告自八十九年十二月二十一日車禍受傷住院之日起，迄今無法
            工作，依車禍前每月所得薪資收入為五萬元，及八十八年度各類所得稅
            扣繳免扣繳憑單所載，當年所得為五十九萬五千三百十五元，原告每月
            所得薪資至少五萬元以上，是以自八十九年十二月二十一日至九十年九
            月三十日止，共計九個月又十一天，原告至少受有四十六萬七千七百四
            十二元之損害。計算方式如下：５００００*（１１／３１）十５００
            ００*９。
        ５、律師費用部分：原告為不暗法律之人，行動亦不便，為偵查開庭及撰寫
            訴狀，惟有委請律師代為辦理，所花費用三萬元，亦應由被告負擔賠償
            。
        ６、精神慰撫金：原告因左肘開永性、粉碎性骨折及脫位，左側骨寬關節嚴
            重受損，至令左腿部分仍處於無法行動之狀態，骨折處甚至並需裝置鏍
            釘、鋼釘、鋼絲等固定，醫師囑咐須長期觀察，視骨關節處有無壞死，
            如無回復之情況，需施以外科手術，持續醫療，醫師至今不敢做出明確
            保證或預測，原告實感惶恐，深怕無法養家餬口，而被告於受傷期間，
            從未有悔意，且原告已近一年未工作，經濟陷入窘境，被告仍不斷持續
            推託敷衍，讓原告受傷之後仍疲於尋求和解，所受精神傷害、折磨，非
            些微金錢得以彌補，爰請求精神賠償一百二十萬元。
三、證據：提出台北縣警察局道路交通事故肇事原因研判表影本、臺灣省臺北縣區車
    輛行車事故鑑定委員會函影本、申請聘僱外籍監護工用診斷書、醫院診斷證明書
    八紙、醫療費用單據影本五十二張、購物收據二紙、存摺影本、看護工作簽認單
    影本三紙、計程車收據影本四十張、薪資條影本三張、扣繳憑單影本、律師費用
    證明影本為證。
乙、被告方面：
一、聲明：駁回原告之訴。
二、陳述：
    原告所提醫療費用需扣除健保費用，工作損失之計算不能涵蓋獎金，應以底薪計
    算，精神慰撫金太高，律師費用應由原告自行負責，其他請求及單據無意見。
      理    由
一、原告起訴主張：其於八十九年十二月二十一日清晨五時二十分許，駕駛車號ＢＱ
    九五九０自小客車，由台北縣中和市○○路，由中和往新店方向，左轉進入成功
    南路之際，竟遭被告所駕駛車號Ｚ九─五四三六號自小客車，從右方攔腰撞擊，
    雙方之車輛並均向前滑行數公，致撞擊路旁電線桿後始停止，被告當時係酒後駕
    車（經測試呼氣酒精濃度為每公升○‧一七毫克），且超速行駛，原告所駕車輛
    右側車身因遭被告駕駛車輛猛烈撞擊前後車門而嚴重毀損，左側車身則因前車門
    被推撞至路側號誌桿而嚴重凹陷至駕駛座位置，致原告受有左肘開放性、粉碎性
    骨折及脫位、左股骨頸骨折、右側第六至十肋骨骨折、頭部外傷併臉部挫裂傷等
    傷害，為此依民法第一百八十四條第一項請求被告賠償損害。計受有損害：醫藥
    費部份（三十七萬三千一百三十六元，扣除已領之強制汽車理賠醫療費用十九萬
    二千三百零一元）：十八萬零八百三十五元，看護費：三萬三千元，交通費：八
    千六百三十五元，工作損失部分：八十九年十二月二十一日至九十年九月三十日
    止，以每月薪資五萬元計，受有四十六萬七千七百四十二元之損害，律師費用：
    三萬元精神慰撫金：一百二十萬元等語。被告則以：原告所提醫療費用需扣除健
    保費用，工作損失之計算不能涵蓋獎金，應以底薪計算，精神慰撫金太高，律師
    費用應由原告自行負責，其他請求及單據無意見等語資為抗辯。
二、查，被告於八十九年十二月二十一日清晨五時二十分許，酒後（肇事後經測試呼
    氣酒精濃度為每公升○‧一七毫克，未超過規定標準）駕駛車號Ｚ九－五四三六
    號自用小客車，沿臺北縣秀朗橋由新店往中和方向行駛，下橋後續沿中和市○○
    路（雙向八車道）外側三、四車道行駛，行經與成功南路交岔路口時，本應注意
    車前狀況，隨時採取必要之安全措施，且行車速度在市區道路時速不得超過四十
    公里，以及汽車行駛至交岔路口時，直行車尚未進入交岔路口，而轉彎車已達中
    心處開始轉彎，直行車應讓轉彎車先行，而依當時情形又無不能注意之情事，竟
    疏未注意，仍貿然以時速至少五十公里以上之車速，超速直行欲通過上開交岔路
    口，適有原告駕駛車號ＢＱ－九五九０號自用小客車，自景平路對向車道駛至上
    開交岔路口左轉成功南路，已轉彎駛越景平路往中和方向內側一、二車道，即將
    進入成功南路，被告見狀雖緊急煞車並向右偏轉，惟仍閃煞不及，其汽車車頭正
    面逕行猛烈撞擊原告駕駛車輛之右側車身，將原告所駕車輛衝撞推至數公尺遠之
    路側號誌桿始停住，原告所駕車輛右側車身因遭被告車輛猛烈撞擊前後車門而嚴
    重毀損，左側車身則因前車門被推撞至路側號誌桿而嚴重凹陷至駕駛座位置，致
    原告受有左肘開放性、粉碎性骨折及脫位、左股骨頸骨折、右側第六至十肋骨骨
    折、頭部外傷併臉部挫裂傷等事實，業經本院核閱本院九十年交易字第四一０號
    刑事偵審案卷查明屬實，且為兩造所不爭執，而被告亦因上開過失傷害案件，經
    判處有期徒刑四月，如易科罰金以三百元折算一日確定在案，是原告主張被告有
    過失之事實，自堪信為實在。
四、按因故意或過失，不法侵害他人之權利者，負損害賠償責任。不法侵害他人之身
    體或健康者，對於被害人因此喪失或減少勞動能力或增加生活上之需要時，應負
    損害賠償責任。不法侵害他人之身體、健康、名譽或自由者，被害人雖非財產上
    之損害，亦得請求賠償相當之金額。民法第一百八十四條第一項前段、第一百九
    十三條第一項、第一百九十五條第一項前段分別定有明文。茲就原告得訴請被告
    賠償之項目及金額，審酌如下：
  （一）醫療費用部分：
　　　　原告主張因本件事故受有前述之傷害，計支出醫療費用計三十七萬三千一百
        三十六元，雖提出醫藥費用單據五十二張為憑，惟查：
        １、其中屬全民健康保險之醫療給付部分共計為十五萬三千七百０七元，按
            全民健康保險法第八十二條固規定：「保險對象因汽車交通事故，經本
            保險提供醫療給付者，本保險之保險人得向強制汽車責任保險之保險人
            代位請求該項給付。」而該法係保險法之特別法，應優先保險法第一百
            三十五條、第一百零三條規定而為適用。從而全民健保之被保險人因汽
            車交通事故經全民健康保險提供醫療給付者，全民健康保險之保險人自
            得向強制汽車責任保險之保險人代位請求該項給付，而依強制汽車責任
            保險法第三十條規定，於該範圍內，加害人或強制汽車責任保險之被保
            險人之損害賠償責任即因而解免，全民健康保險之被保險人對於加害人
            之損害賠償請求權亦因而消失（最高法院八十八年二月二十五日八十八
            年台上字第三五三號判決參照），故上開屬於全民健康保險給付部分之
            十五萬三千七百０七元，自應予以扣除。
        ２、另有關睡衣三百八十元部分，與接受治療並無直接關係，應予扣除。至
            於輪椅費用，依原告所受傷勢為左肘開放性、粉碎性骨折及脫位、左股
            骨頸骨折、右側第六至十肋骨骨折、頭部外傷併臉部挫裂傷，且其骨折
            部位經接受手術整復並以鋼釘鋼絲內固定，石膏外固定治療，有原告所
            提診斷證明書在卷可參，被告亦不爭執，是原告住院期間因行動不便而
            購置輪椅代步，自屬必要費用。
        ３、原告已受領強制汽車責任險之傷害醫療給付部分為十九萬二千三百零一
            元，業據原告提出存摺影本為證，且為被告所不爭執，自堪信為實在，
            則依強制汽車責任保險法第三十條規定，於此範圍內，被告之損害賠償
            責任即得免除。
        ４、除上開應予扣除之費用外，其餘經核均屬醫療上所必要之費用，自屬因
            被告不法侵害原告之身體及健康，致原告所增加生活上之需要。是原告
            請求被告賠償醫療費用於二萬六千七百四十八元之範圍內（即３７３１
            ３６─１５３７０７─３８０─１９２３０１），要屬正當。
　（二）看護費：至原告請求住院期間，自八十九年十二月二十一起至九十年一月二
        日止，共十三日，由其妻江琳玲向工作單位請假看護，以聘請職業看護每日
        須支出一千一百元之看護費用計算，共計為一萬四千三百元，及自九十年一
        月三日起至同月十九日止，另聘職業看護所支出之看護費用，共一萬八千七
        百元，亦有職業看護之工作簽認單三紙可參。經查，原告於八十九年十二月
        二十一日送往醫院住院治療至九十年三月十日始出院，而其所受骨折部分之
        傷勢即左側股頸骨折、左側尺骨鷹嘴骨折、右胸挫傷併肋骨骨折，亦經接受
        手術整復並以鋼釘鋼絲內固定，石膏外固定治療，有診斷證明書在卷可參，
        是原告住院期間因行動不便，自需旁人看護，從而原告請求被告賠償其住院
        前三十天內，分別由其妻及職業看護照顧，均以職業看護每日所需費用一千
        一百元計算，共計三萬三千元之看護費用，應予准許。
  （三）交通費：原告主張因本件傷害，必須繼續前往台北縣新店耕莘醫院追蹤治療
        所花費往返之交通費，共計八千六百三十五元，經提出計程車單據及診斷證
        明書等件為證，且為被告所不爭執，自堪信原告此部分主張為實在，而屬增
        加生活上需要之費用，應予准許。
  （四）工作損失：原告主張受傷期間自八十九年十二月二十一日至九十年九月三十
        日止，共計九個月又十一天，其因無法工作所受之薪資損失，以每月五萬元
        計算，共計四十六萬七千七百四十二元。查，依原告所受骨折部分之傷害，
        於九十年三月十日出院後，仍經醫師囑咐需繼續休養至九十年九月，甚至因
        左側尺骨鷹嘴骨折術後未癒合，而於九十一年三月十一日至九十一年三月十
        四日再次住院，接受自體殖骨術後治療，此有原告所提診斷證明書在卷可憑
        。又原告於車禍前任職台北市政府公共汽車管理處興隆站之公車駕駛，業據
        其提出薪資條三紙為證，且為被告所不爭執，則依原告所受上開骨折傷勢，
        其於受傷期間即八十九年十二月二十一日起至九十年九月三十日止，應無法
        從事駕駛公車之工作，至堪認定。另被告主張其每月薪資所得以五萬元計，
        雖被告所爭執，辯以：應剔除獎金，僅以底薪計算云云，惟審酌原告於八十
        九年九月至十月之薪資條，其除了每月三萬二千二百九十五元之基本薪資外
        ，每月尚有「例假出勤」、「逾時」、「假期獎金」、「全勤獎金」、「里
        程獎金」、「載客獎金」、「當月獎金」等固定項目之給與，且原告於八十
        九年九月、十月、十一月間，就上開固定項目亦均按月領取二萬三千零七十
        三元、二萬二千九百七十元、二萬二千八百十六元之金額，足徵上開項目之
        給付，應屬經常性給與，而屬工資之範疇，則原告主張其車禍前每月薪資以
        五萬元計，尚稱允當。從而原告於八十九年十二月二十一日至九十年九月三
        十日止，共計九個月又十一天，無法工作所受薪資之損失，以每月五萬元計
        算，請求賠償四十六萬七千七百四十二元（即【５００００ｘ１２／３１】
        十５００００*９），應予准許。
  （五）律師費用：原告請求其為偵查開庭及撰寫訴狀，委請律師代為辦理所支出律
        師費用三萬元部分，按當事人請求律師費用之損害賠償，須當事人確有不能
        自為訴訟行為，必須委任代理之情形，且為伸張權利或防禦上所必要者為限
        （司法院院字第二０五號解釋可資參照），而我國刑事偵查程序係採職權調
        查主義，民事訴訟法亦非採取律師強制代理制度，故原告於本件車禍之刑事
        偵查與民事訴訟程序中，是否確有不能自為訴訟行為，必須委任律師代理，
        始足伸張權利之必要情形，原告並未舉證，尚難認原告支出此筆律師費用與
        本件被告之侵權行為，有相當因果關係，是其請求，不應准許。
  （六）非財產上之損害：
　　　　原告因本件車禍致受有左肘開放性、粉碎性骨折及脫位、左股骨頸骨折、右
        側第六至十肋骨骨折、頭部外傷併臉部挫裂傷，且其骨折部分經接受手術整
        復並以鋼釘鋼絲內固定，石膏外固定治療之傷害，經於八十九年十二月二十
        一日送往耕莘醫院住院治療至九十年三月十日始出院，並持續回診治療骨折
        之傷勢，其中左側尺骨鷹嘴骨折之傷害，復於九十一年三月十一日至九十一
        年三月十四日，再度住院接受自體殖骨術治療，並繼續門診複查，已如前述
        ，是原告因本件車禍所受之精神上痛苦，應屬非輕。本院斟酌原告所受上開
        身體傷害，並斟酌被告為高職畢業，車禍前為業務員，每月薪資為四至五萬
        元，現待業中，及原告為國小畢業，車禍前為公車駕駛，每月薪資平均五萬
        元等兩造之身分地位、智識水準、經濟能力，暨原告所感受之精神上痛苦，
        認原告請求被告賠償非財產上之損害一百二十萬元，尚屬過高，應核減為二
        十萬元，始稱允當。
　（七）從而，原告得請求被告賠償之損害額應為七十三萬六千一百二十五元（即醫
        療費用二萬六千七百四十八元、看護費三萬三千元、交通費八千六百三十五
        元、工作損失四十六萬七千七百四十二元，及非財產產上損害二十萬元）。
六、綜上所述，原告依民法第一百八十四條第一項前段、第一百九十三條第一項、第
    一百九十五條第一項前段，請求被告給付七十三萬六千一百二十五元，及自起訴
    狀繕本送達被告之翌日即九十年十月十日起至清償日止，按週年利率百分之五計
    算之利息，為有理由，應予准許；其逾此部分之請求，則無理由，應予駁回。
七、兩造其餘主張及舉證，經本院審酌後認與判決結果不生影響，爰不一一贅述，附
    此敘明。
八、原告陳明願供擔保請准宣告假執行，就其勝訴部分，核無不合，爰酌定相當之擔
    保金額准許之；至原告敗訴部分，其假執行之聲請已失所附麗，應予駁回。
九、據上論結，原告之訴為一部有理由、一部無理由，依民事訴訟法第七十九條但書
    、第三百九十條第二項，判決如主文。
中　　　華　　　民　　　國　　九十一　　年　　　五　　　月　　三十一　　日
                                       臺灣板橋地方法院民事第三庭
~B法　官　葉靜芳
右為正本係照原本作成。
如對本判決上訴，須於判決送達後二十日內向本院提出上訴狀。
中　　　華　　　民　　　國　　九十一　　年　　　六　　　月　　六　　　　日
~B書記官　陳金鳳
